【裁判字號】    97,智,38
【裁判日期】    980917
【裁判案由】    侵權行為損害賠償
【裁判全文】
臺灣臺北地方法院民事裁定                97年度智字第38號
聲  請  人  臺灣東洋藥品工業股份有限公司
即  被  告
法定代理人  乙○○
訴訟代理人  范曉玲律師
            汪家倩律師
複代理人    呂紹凡律師
訴訟代理人  陳貞妤律師
相  對  人  法商安萬特醫藥公司(AVENTIS PHARMA S.A.)
即  原  告
                      NTON.
法定代理人  甲○○○○○○ ○.
                      NTON.
訴訟代理人  李貴敏律師
            范纈齡律師
            李敏惠律師
            邵瓊慧律師
            盧柏岑律師
            黃麗蓉律師
            馮達發律師
            焦子奇律師
上列當事人間請求侵權行為損害賠償事件，被告聲請命原告供訴
訟費用之擔保，本院於98年1月20日裁定後，原告提起抗告，經
智慧財產法院廢棄發回，更為裁定如下：
    主      文
聲請駁回。
    理      由
一、按原告於中華民國無住所、事務所及營業所者，法院應依被
    告聲請，以裁定命原告供訴訟費用之擔保；訴訟中發生擔保
    不足額或不確實之情事時，亦同。前項規定，如原告請求中
    ，被告無爭執之部分，或原告在中華民國有資產，足以賠償
    訴訟費用時，不適用之。又法院命原告供擔保者，應於裁定
    中定擔保額及供擔保之期間。民事訴訟法第96條、第99條分
    別定有明文。所謂被告於各審應支出之費用總額，係指法院
    預計被告於本案第一審至第三審訴訟程序中，可能支出各項
    訴訟費用之總額而言。又依民事訴訟法第466條之1、之3規
    定，對於第二審判決上訴，上訴人應委任律師為訴訟代理人
    ，第三審律師之酬金，為訴訟費用之一部，並應限定其最高
    額，其酬金支給標準，由最高法院擬訂報司法院核定之。而
    依法院選任律師及第三審律師酬金核定支給標準第4條規定
    ，法院裁定律師酬金，應斟酌案情之繁簡、訴訟之結果及律
    師之勤惰，於民事財產權之訴訟，於訴訟標的金額3％以下
    ，但最高不得逾新臺幣（下同）50萬元，且當事人約定之酬
    金較低者，不得超過其約定。是第二審及第三審之裁判費及
    第三審律師之酬金，均應屬上開定擔保額之範疇，殆無疑義
    。
二、本件原告法商安萬特醫藥公司 (AVENTIS PHARMA S.A.)在中
    華民國並無住所、事務所及營業所，此經原告訴訟代理人所
    自承。又本件訴訟標的價額已經智慧財產法院核定為8336萬
    元確定，其中第一審之裁判費部分，已由原告繳納，故原告
    應供擔保之訴訟費用，應以第2、3審之裁判費及第3審之律
    師費為限。其中第2、3審之裁判費均為1,118,352元，第3審
    之律師費依據首揭規定計算應得之金額為2,500,800元（計
    算式：83,360,000X3%＝2,500,800），超過50萬元，而以50
    萬元計。至被告另辯稱關於鑑定費用部分亦應提供擔保，然
    專利侵權訴訟，應先由原告證明被告確實有侵權之事實，故
    如於訴訟進行中有鑑定之必要時，通常亦由原告先行墊付鑑
    定費用，本院後則均採認此部分調查證據費用雖屬訴訟費用
    之一部，無再由原告先行供擔保之必要。故本件原告應供擔
    保之金額為2,736,704元（計算式：1,118,352x2+500,000=2
    ,736,704）。惟原告稱其在我國境內所有之專利、商標等無
    體財產權已足以賠償訴訟費用，是接下來本院應審酌者，乃
    原告上開主張是否實在？
三、經查，原告在我國銷售之「剋癌易注射劑」藥品，於95年第
    3季至96年第2季一年之銷售額達8億3千5百20萬元，業據其
    提出第三人IMS製作臺灣之「醫藥品市場統計」（HOSPITAL
    PHARMACEUTICAL AUDIT）報表在卷可稽（本院卷(四)第57至58
    頁）。而醫藥製劑產業之權利金授權比例約為5%至15%，此
    有生達化學製藥股份有限公司97年度年報（本院卷(四)第59至
    60頁）、晟德大藥廠股份有限公司及子公司民國96年及95年
    上半年度合併財務報表暨會計師核閱報告（本院卷(四)第61至
    63頁）、中橡子公司Synpac和美商Genzyme授權網頁資料（
    本院卷(四)第64頁）、元勤科技股份有限公司「無形資產之鑑
    價方法－以專利或技術鑑價為核心」一文（本院卷(四)第65至
    70頁）可佐，是較保守之藥品銷售額5%計算其權利息，原告
    之年權利金至少為4176萬元，遠高於上揭可能負擔之訴訟費
    用，是該等智慧財產權價值自當遠高於上揭原告可能應負擔
    之訴訟費用，原告稱其於我國確有相當之資產足以賠償本件
    訴訟費用，有相關證據可為支持，應堪採信，是依民事訴訟
    法上揭規定，自無須供訴訟費用擔保之必要。
四、爰裁定如主文所示。
中    華    民    國    98    年    9     月    17    日
                  民事第二庭    法  官  歐陽漢菁
以上正本係照原本作成
如對本裁定抗告須於裁定送達後10日內向本院提出抗告狀，並繳
納抗告費新臺幣1,000元
中    華    民    國    98    年    9     月    17    日
                                書記官  吳貞瑩


司法院資訊處製作；財團法人民間司法改革基金會備份。
